【裁判字號】    89,訴,2273
【裁判日期】    900227
【裁判案由】    清償債務
【裁判全文】
臺灣臺南地方法院民事判決  八十九年度訴字第二二七三號
    原      告  台南縣鹽水鎮農會
    法定代理人  甲○○
    訴訟代理人  丁○○
    被      告  乙○○○
                              .
    訴訟代理人  丙○○        .
右當事人間請求清償債務事件，本院判決如左：
    主    文
被告應給付原告新台幣伍拾捌萬元，及自民國八十八年十二月二十八日起至清償日止，按
週年利率百分之十二點二五計算之利息，並自民國八十九年一月二十九日起至清償日止，
逾期在六個月以內者，按上開利率百分之十，超過六個月者，按上開利率百分之二十計算
之違約金。
訴訟費用由被告負擔。
    事    實
甲、原告方面：
一、聲明：如主文所示。
二、陳述：
(一)緣訴外人洪莊月於民國八十八年十二月二十八日以被告為連帶保證人，向原告借款新
    台幣（下同）五十八萬元，約定借款期限自八十八年十二月二十八日起至八十九年十
    二月二十八日止，分期按月付息一次，到期清償本金，利息則按原告基本放款利率加
    碼週年利率百分之四計算，如遇基本放款利率變動時，亦隨同調整，如有逾期償付本
    金或繳付利息時，即喪失期限利益，全部債務視為到期，除仍按原約定利率計息及應
    清償剩餘本息外，並應給付自逾期之日起，其逾期在六個月以內者，按約定利率百分
    之十，超過六個月者，按約定利率百分之二十計算之違約金。詎訴外人洪莊月自借款
    後即未按期繳息，按借款當時原告基本放款利率為週年利率百分之八點二五加碼週年
    利率百分之四後為週年利率百分之十二點二五計算之結果，尚欠如主文所示之本利及
    違約金迄未清償，被告為其連帶保證人，依法應對上開債務負連帶清償之責，為此依
    據連帶保證之法律關係提起本件訴訟。
(二)對被告抗辯所為之陳述：
    緣訴外人洪莊月於八十一年間邀被告為連帶保證人，向原告借款六十萬元，並簽立借
    據、約定書為憑，約定兩造間之往來印鑑。嗣因訴外人洪莊月僅償還二萬元，該筆借
    款乃於八十二年屆期後，每年換單一次，被告於八十八年度借據上所蓋的印鑑與八十
    一年約定書所蓋的印鑑相符，足認被告有為訴外人洪莊月擔任連帶保證人之意思。
三、證據：提出借據二份、約定書、放款帳卡、基本放款利率表及戶籍謄本各一件為證。
乙、被告方面：
一、聲明：原告之訴駁回。
二、陳述：原告所提出之八十八年度借據上的簽名及蓋章均非被告所為，被告亦未同意為
    訴外人洪莊月擔任連帶保證人。八十八年度借據上所蓋的印章與八十一年度簽立的約
    定書上所使用的印章看起來應該是一樣的，但該印章並非被告的慣用印章，被告的慣
    用印章係另一顆有辦過印鑑證明的印章。八十一年間確有為訴外人洪莊月向原告借款
    到原告營業處所對保，借據及約定書上的印章應該是當時刻的，但被告未同意繼續為
    訴外人洪莊月八十八年間向原告的借款再擔任連帶保證人，不知為何借據上會蓋有被
    告的印章，該印章現亦不知去向，目前並無法證明該印章未經被告授權，或被盜蓋盜
    用。
    理    由
一、本件原告主張訴外人洪莊月於八十八年十二月二十八日以被告為連帶保證人，向原告
    借款五十八萬元，約定借款期限自八十八年十二月二十八日起至八十九年十二月二十
    八日止，分期按月付息一次，到期清償本金，利息則按原告基本放款利率加碼週年利
    率百分之四計算，如遇基本放款利率變動時，亦隨同調整，如有逾期償付本金或繳付
    利息時，即喪失期限利益，全部債務視為到期，除仍按原約定利率計息及應清償剩餘
    本息外，並應給付自逾期之日起，其逾期在六個月以內者，按約定利率百分之十，超
    過六個月者，按約定利率百分之二十計算之違約金。詎訴外人洪莊月自借款後即未按
    期繳息，按借款當時原告基本放款利率為週年利率百分之八點二五加碼週年利率百分
    之四後為週年利率百分之十二點二五計算之結果，尚欠如主文所示之本利及違約金迄
    未清償之事實，業據其提出借據二份、放款帳卡、利率表、約定書各一件為證，核屬
    相符。被告雖否認有為訴外人洪莊月向原告借款擔任連帶保證人之意思，並以其未在
    借據上蓋章簽名云云以為抗辯，惟查：
(一)依法律之規定，有使用文字之必要者，得不由本人自寫，但必須親自簽名。如有用印
    章代簽名者，其蓋章與簽名生同等之效力，民法第三條第一項、第二項分別定有明文
    。本件原告主張被告於八十一年間，曾為訴外人洪莊月向原告借款擔任連帶保證人，
    並簽立約定書約定往來印章，而八十八年借據上被告所蓋的印章，與八十一年間約定
    之往來印章相符之事實，業據其提出約定書及借據各一份為證，且為被告所不爭執。
    是八十八年之借據上連帶保證人欄中有關被告部分，其簽名雖非被告本人親自所簽，
    然既蓋有被告與原告間之約定往來印章，依前揭法文所示，該蓋章即與被告簽名生同
    等效力，被告依法應負連帶保證之責。
(二)又當事人主張有利於己之事實者，就其事實有舉證之責任，民事訴訟法第二百七十七
    條前段定有明文。被告雖否認有授權他人使用該印章，並辯稱其並未至原告營業處所
    辦理對保，亦無為訴外人洪莊月再擔任連帶保證人之意思，該印章已不知去向云云，
    惟其對此部分主張並無證據可以證明等情，業為被告所自承，被告既無法證明該印章
    係未經其同意而被盜刻或盜用，則其辯稱並未同意為訴外人洪莊月擔任連帶保證人一
    情，即難認有理由。是原告主張被告有為上開借款擔任連帶保證人之事實，即堪信為
    真實。
二、按當事人得約定債務人不履行債務時，應支付違約金，民法第二百五十條第一項定有
    明文。又稱保證者，謂當事人約定，一方於他方之債務人不履行債務時，由其代負履
    行責任之契約。保證債務，除契約另有訂定外，包含主債務之利息、違約金、損害賠
    償及其他從屬於主債務之負擔，民法第七百三十九條、第七百四十條亦分別定有明文
    。又保證債務之所謂連帶，係指保證人與主債務人負同一債務，對於債權人各負全部
    給付之責任而言。從而，原告依據連帶保證之法律關係，請求被告應給付原告五十八
    萬元，及自八十八年十二月二十八日起至清償日止，按週年利率百分之十二點二五計
    算之利息，並自八十九年一月二十九日起至清償日止，逾期在六個月以內者，按上開
    利率百分之十，超過六個月者，按上開利率百分之二十計算之違約金，即屬正當，應
    予准許。
據上論結，本件原告之訴為有理由，依民事訴訟法第七十八條，判決如主文。
中      華      民      國     九十     年      二      月      二十七      日
                                 臺灣臺南地方法院民事第二庭
~B法      官  張家瑛
右為正本係照原本作成
如對本判決上訴，須於判決送達後廿日內向本院提出上訴狀
中      華      民      國     九十     年      三      月        二        日
~B法院書記官  蔡蘭櫻


司法院資訊處製作；財團法人民間司法改革基金會備份。
